【裁判字號】    89,交上訴,2242
【裁判日期】    900227
【裁判案由】    公共危險
【裁判全文】
臺灣高等法院臺中分院刑事判決                八十九年度交上訴字第二二四二號
    上  訴  人
    即  被  告  乙○○
    選任辯護人  黃英傑
右上訴人因公共危險案件，不服台灣彰化地方法院八十九年度訴字第四三四號中華民
國八十九年十月二日第一審判決（起訴案號：台灣彰化地方法院檢察署八十九年度偵
字第三０四三號）提起上訴，本院判決如左：
    主  文
原判決關於駕車肇事逃逸及酒醉駕車部分暨定應執行刑均撤銷。
乙○○駕駛動力交通工具肇事，致人於傷而逃逸，處有期徒刑陸月，如易科罰金以參
佰元折算壹日。又服用酒類，不能安全駕駛動力交通工具而駕駛，處有期徒刑肆月，
如易科罰金以參佰元折算壹日。應執行有期徒刑玖月，如易科罰金以參佰元折算壹日
。
    事  實
一、乙○○曾因過失致人於死案件，於民國（下同）八十一年間經台灣台中地方法院
    判處有期徒刑六月，緩刑三年確定，已緩刑期滿（不構成累犯），未知警惕，於
    八十九年四月十二日下午四時二十分許，服用酒類，其吐氣所含酒精濃度為每公
    升０．九四毫克，已達不能安全駕駛動力交通工具之程度，然而猶駕駛施萬來所
    有，車牌號碼ＰＫ－九二二二號自用小客車，載送同飲亦酒醉之施萬來，沿彰化
    縣花壇鄉○○路南往北方向行駛至彰員路一二０號前時，逢彎道未減速慢行，適
    有丙○○違規逆向騎乘車牌號碼ＫＩＯ－五二０號機車由北往南方向，對向靠路
    邊駛近，兩車交會時乙○○已煞避不及而生碰撞，丙○○所騎機車側倒卡夾於乙
    ○○所駕駛自用小客車前保險桿下，丙○○則翻落於路旁水溝內，受有左手橈骨
    骨折、左手第四指肌腱斷裂、右脛腓骨開放性骨折等傷害（過失傷害部分已撤回
    告訴，經原審判決不受理確定）。乙○○駕駛前開自用小客車肇事後，竟不停車
    處理，而另行起意駕車沿彰員路同向往前逃逸，至與埔溪巷交岔路口甫右轉後，
    因與一不詳車號之大卡車會車而停車，此際見聞前開車禍之路人自後追及喊打，
    乙○○見狀喚醒施萬來棄車同逃至彰化縣花壇鄉○○路二十五之一號施萬來住處
    。不久即經警循線在前址施萬來住處查獲，並測得乙○○吐氣所含酒精濃度值。
二、案經丙○○之夫黃朝明訴由彰化縣警察局彰化分局報請臺灣彰化地方法院檢察署
    檢察官偵查起訴。
    理  由
一、上訴人即被告乙○○（下稱被告）對於酒後不能安全駕駛而駕駛前開施萬來所有
    之自用小客車，於前揭時地撞及丙○○逆向行駛之機車之事實坦承不諱，惟否認
    有肇事逃逸之犯行，辯稱，伊當時意識模糊，對車子又不熟，想踩煞車而誤踩油
    門才離去現場，事故後又有人要打伊，伊才跑到施萬來家中云云。經查：(一)、被
    告前開犯行，大致已據被害人丙○○及告訴人黃朝明指訴明確，亦核與證人施萬
    來於警訊時證述：當時係由被告駕駛前開自用小客車肇事等語相符合（見偵查卷
    第六頁反面）。並有被告為警查獲時檢測之吐氣中所含酒精濃度測試表、道路交
    通事故調查報告表、舉發違反道路交通管理事件通知單影本及被害人之診斷證明
    書各一紙與現場相片數幀附卷足稽（見偵查卷第七－十二頁）。前揭卷附酒精測
    試條明載被告吐氣中所含酒精濃度為每公升０．九四毫克，依法務部法檢字第
    ００一六六九號函示參考德國、美國之認定標準，對於吐氣中所含酒精濃度已達
    每公升０．五五毫克以上者，肇事率為一般正常人之十倍一節，應認已達不能安
    全駕駛之標準，況被告駕車果有肇事如前述，足證被告係服用酒類，不能安全駕
    駛動力交通工具而駕車肇事至為灼然。(二)、被告所駕駛之自用小客車撞及被害人
    所騎機車處，距離被告於肇事後再前行至右彎埔溪巷約有四、五百公尺，已經原
    審勘驗現場，並由警察當場測報離，製有勘驗筆錄及繪有現場圖在卷可稽（見原
    審卷第二十一－二十六頁）。被告所駕駛自用小客車前保險桿下夾卡住被害人所
    騎乘側倒之機車，衡情縱被告曾要踩剎車卻誤踩油門，則於感覺未停車反前進之
    異狀時，當知有誤，提腳換踩剎車之際，當無令該自用小客車滑行約四、五百公
    尺之理。遑論自用小客車下卡夾住機車，若非重踩油門不放，寧有得前進約四、
    五百公尺之事，足見被告係見肇事有意逃逸避責至明。且前開車禍發生後，係由
    不詳民眾至彰化縣警察局三家派出所內報警，由警分二頭進行，其中警員黃奇欣
    先處理車禍處，而後到前開自用小客車停車處協助處理，得悉被告是因與不詳車
    號之大卡車會車迫停，且見民眾義憤激動即逃去，嗣由自用小客車上行動電話查
    知被告，通知被告仍無出面說明，警員外出尋找，才在車主施萬來家中發現被告
    諸情，亦據警員黃奇欣於原審證述綦詳（見原審卷第二十三頁），益見被告駕駛
    動力交通工具肇事，致人受傷後而逃逸。又被告駕駛前開自用小客車肇事後，行
    起意駕車沿彰員路同向往前逃逸，至與埔溪巷交岔路口甫右轉後，因與一不詳車
    號之大卡車會車而停車，此際見聞前開車禍之路人自後追及喊打，被告見狀喚醒
    施萬來棄車同逃至彰化縣花壇鄉○○路二十五之一號施萬來住處，其棄車而逃，
    係因路人圍毆所致，非延續前揭駕車肇事逃逸之犯行，此經被告於本院供明，核
    與證人即路人丁○○於本院證述：其前往超商，適見到有二、三十人圍住被告所
    駕駛之汽車，被告有離開駕駛座，其旁之乘客有被打，當時場面很混亂等語（見
    本院卷第三十八頁）之情節相符合，是被告此部分所供尚堪採信。(三)、被害人丙
    ○○固堅詞無逆向行駛機車之行為，陳稱：係騎機車沿彰員路北往南方向，到交
    岔路口左轉彰員路一二０號左側巷子時遭被告駕駛自用小客車撞及云云。惟依卷
    附道路交通事故調查報告表所繪示，兩車撞擊之散落物，大致分布於彰員路一二
    ０號大門右邊，非直對巷口，按諸物體撞擊時，撞擊散落物殆散布於撞擊處之慣
    性等物理定律，足徵被害人並非在直對巷口處轉彎，而有提前橫越道路，逆向行
    駛之不當行為至明顯，被害人此部分所陳與實情尚有不符，應認被告供述被害人
    係逆向行駛為可採。綜上所述，本件事證明確，被告所否認與辯解無非卸責飾詞
    ，核無可採，其犯行洵堪認定。
二、核被告所為，係犯刑法第一百八十五條之三酒醉駕車及第一百八十五條之四駕車
    肇事逃逸罪。所犯二罪，犯意各別、行為互殊，應予分論併罰。公訴人認被告所
    犯前開二罪有方法、結果之牽連關係云云，然而不能安全駕車，非必生事故，且
    事故後是否逃逸，依一般常情，委由行為人當時之主意而定，斷無預先謀劃好之
    理。況起訴書已載述被告係過失傷害被害人，並非故意為之，被告亦供認是實，
    益徵被告犯行係分別起意，無何牽連關係至明，故公訴人所指容有未洽，附予敘
    明。原審以被告罪證明確，依法論罪科刑，固非無見，惟查：原判決認定被告酒
    醉駕車，然而於事實僅記載被告「服用酒類不能安全駕駛動力交通工具，而駕駛
    施萬來所有，車牌號碼ＰＫ－九二二二號自用小客車」，究竟被告有如何具體之
    事實足認不能安全駕車，則未見記載；又原判決認定被告於肇事後逃逸，「因與
    一不詳車號之大卡車會車而停車，此際見聞前開車禍之路人自後追及喊打，乙○
    ○見狀喚醒施萬來棄車同逃至彰化縣花壇鄉○○路二十五之一號施萬來住處。不
    久即經警循線在前址施萬來住處查獲」，似乎認定被告棄車逃至施萬來住處，因
    怕路人追打所至，非延續原先駕車肇事逃逸之犯行，惟於判決理由中未敘明其所
    依據之證據為何，均有未洽，原判決既有上述可議之處，被告上訴意旨另指摘原
    判決量刑過重，尚非全然不可取，自屬無可維持，應由本院撤銷改判。爰審酌被
    告犯罪之動機、目的、手段，疏忽政府法令之宣導，在飲酒不能安全駕駛後，仍
    駕駛動力交通工具，因而肇事。又不知立即將被害人送醫，反自現場逃逸圖脫責
    任，任令被害人因傷倒臥街頭，所生之危害輕微，本應從重科刑，姑念被告事後
    已知悔悟，並與被害人達成和解，賠償被害人損失新台幣七十萬元，有彰化花壇
    鄉調解委員會調解書影本附卷可按（見本院卷第三十二頁），被害人及告訴人均
    表示已不追究，犯罪後之態度尚稱良好等一切情狀，分別量處如主文第二項所示
    之刑。又刑法第四十一條於九十年一月四日修正，同年月十日經總統公布施行，
    規定：「犯最重本刑為五年以下有期徒刑以下之刑之罪，而受六個月以下有期徒
    刑或拘役之宣告，因身體、教育、職業、家庭之關係或其他正當事由，執行顯有
    困難者，得以一元以上三元以下折算一日，易科罰金。但確因不執行所宣告之刑
    ，難收矯正之效，或難以維持法秩序者，不在此限。」「併合處罰之數罪，均有
    前項情形，其應執行之刑逾六月者，亦同」，而前之規定為：「犯最重本刑為三
    年以下有期徒刑以下之刑之罪，而受六個月以下有期徒刑或拘役之宣告，因身體
    、教育、職業、家庭之關係，執行顯有困難者，得以一元以上三元以下折算一日
    ，易科罰金。」，故本條文之修正，擴大得諭知易科罰金之範圍，較有利於被告
    ，爰依刑法第二條第一項前段，適用修正後之刑法第四十一條第一項，均諭知易
    科罰金之折算標準。並定其應執行之刑，依前開條文第二項，併諭知易科罰金之
    折算標準。
據上論斷，應依刑事訴訟法第三百六十九條第一項前段、第三百六十四條、第二百九
十九條第一項前段，刑法第一百八十五條之三、第一百八十五條之四、第四十一條第
一項、第二項、第五十一條第五款、第二條第一項前段，罰金罰鍰提高標準條例第一
條前段、第二條，判決如主文。
本案經檢察官甲○○到庭執行職務。
中      華      民      國    九十      年      二      月    二十七    日
                                臺灣高等法院臺中分院刑事第七庭
                審判長法  官  林  榮  龍
                                            法  官  謝  說  容
                                            法  官  江  錫  麟
右正本證明與原本無異。
酒醉駕車部分不得上訴
駕車肇事逃逸部分得上訴
如不服本判決應於收受送達後十日內向本院提出上訴書狀，其未述上訴之理由者並
得於提起上訴後十日內向本院補提理由書（均須按他造當事人之人數附繕本）。
                                            書記官  謝  雅  惠
中      華      民      國      九十      年      三      月     五     日
附錄：本案論罪科刑法條全文
刑法第一百八十五條之三：
服用毒品、麻醉藥品、酒類或其他相類之物，不能安全駕駛動力交通工具而駕駛者，
處一年以下有期徒刑、拘役或三萬元以下罰金。
刑法第一百八十五條之四：
駕駛動力交通工具肇事，致人死傷而逃逸者，處六月以上五年以下有期徒刑。
                                                                        Ｄ


司法院資訊處製作；財團法人民間司法改革基金會備份。
